【裁判字號】    99,聲再,96
【裁判日期】    990729
【裁判案由】    偽造文書等
【裁判全文】
臺灣高等法院高雄分院刑事裁定          99年度聲再字第96號
再審聲請人
即受判決人  甲○
上列聲請人因偽造文書等案件，對於本院96年度上更(二)字第294
號中華民國97年1 月10日確定判決（臺灣高雄地方法院93年度易
緝字第204 號、臺灣高雄地方法院檢察署90年度偵字第1746號）
，聲請再審，本院裁定如下：
    主  文
再審之聲請駁回。
    理  由
一、聲請意旨略稱：本案聲請人接獲最高法院駁回上訴之判決後
    （按關於行使偽造私文書部分，最高法院係以上訴違背法律
    上之程式，予以駁回），原已心灰意冷，明知遭受本案告訴
    人李陳金鳳誣陷卻無法清楚申辯，豈料聲請人於收拾家中物
    品資料，準備入監執行之際，讓聲請人找到告訴人李楊金鳳
    當會首之互助會單2 份，而該2 份互助會名單均有完會，且
    可佐證聲請人並無資力困難而拒絕繳交會款之情形，更甚者
    ，告訴人李陳金鳳於與聲請人纏訟期間，均絕口不提聲請人
    也參加其起會的互助會均有完會之情形，是該互助會單對聲
    請人而言，確屬新證據，原判決顯已動搖，自有刑事訴訟法
    第420 條第1 項第6 款所稱「新證據」之情形，爰依法據以
    聲請再審，並請求斟酌是否得同意先行停止刑罰執行云云。
二、按有罪之判決確定後，有因發現確實之新證據，足認受有罪
    判決之人應受無罪、免訴、免刑或輕於原判決所認罪名之判
    決者，為受判決人之利益，得聲請再審，刑事訴訟法第420
    條第1 項第6 款定有明文。是依上開規定，必須所提出之證
    據，足以使受有罪判決之人應受無罪、免訴、免刑或輕於原
    判決所認罪名之判決時，始足當之。如與原判決無關，或關
    聯性不大，或無法使原判決改為無罪、免訴、免刑或輕於原
    判決所認罪名之判決時，自非所謂之「新證據」，無從聲請
    再審。
三、本件再審聲請人甲○，因偽造文書等案件，已經本院認定「
    甲○明知自己經濟狀況不佳，並無支付大額互助會款之能力
    ，竟基於意圖為自己不法之所有之詐欺取財及偽造私文書之
    概括犯意，除以自己名義外，且未經其子賴來輝、姪兒謝秋
    炎、外甥劉智峰之同意，以渠等名義參加李陳金鳳於民國86
    年11月6 日、87年5 月5 日、87年12月11日，在高雄市○○
    區○○街64號召集每會會款各為新台幣2 萬元之甲、乙、丙
    3 個互助會，李陳金鳳不疑有他，誤以為甲○有支付鉅額會
    款之能力，並誤認賴來輝、謝秋炎、劉智峰亦有要參加上開
    3 個互助會，而允予參加。上開互助會採內標制，即得標後
    ，活會會員係扣除標息再給付會款，死會會員自死會起，均
    繳納2 萬元之會款給會首李陳金鳳。甲互助會，甲○除自己
    參加3 會外，另冒用謝秋炎名義參加3 會，冒用賴來輝、劉
    智峰名義各參加2 會，合計共10會；乙互助會部分，甲○分
    別以自己及冒用賴來輝、謝秋炎、劉智峰名義各參加3 會，
    共參加12會；丙互助會部分，甲○亦以如同參加乙會相同方
    式，即以自己及冒用賴來輝、謝秋炎、劉智峰名義各參加3
    會，亦參加12會；總計甲○參加甲、乙、丙3 會共34會。甲
    ○於加入互助會後，即先後以自己之名義及冒用賴來輝、謝
    秋炎、劉智峰等人名義參與投標，冒用賴來輝等人名義投標
    時，除在標單上填載標息外，並偽填「賴來輝」、「謝秋炎
    」、「劉智峰」之姓名，向會首及到場參與投標之其他活會
    會員提出競標，以行使該偽造之標單( 偽造標單於開標後旋
    即丟棄) ，使會首李陳金鳳及其他活會會員陷於錯誤，扣除
    標息後將會款交給會首李陳金鳳轉交給甲○，共計標取29
    會，均足以生損害於會首李陳金鳳、被冒名之賴來輝、謝秋
    炎、劉智峰及當時尚為活會之會員，甲○共計詐騙得款11
    ,371,300元。迄於89年10月11日最後一次繳交會款後，因週
    轉困難，無力再繳交死會及活會會款而行方不明，李陳金鳳
    始知受騙，於90年1 月10日具狀向檢察官提出告訴，經檢察
    官傳喚無著，於90年10月2 日提起公訴，再經原審通緝後，
    始於93年11月25日緝獲到案。」，涉犯刑法第216 條、第22
    0 條第1 項、第210 條之行使偽造準私文書罪、第339 條第
    1 項之詐欺取財罪。並應從一重之行使偽造準私文書罪處斷
    ，已經詳細記載其事實及據以認定之理由，在客觀上並無不
    當。聲請人雖以「找到告訴人李楊金鳳當會首之互助會單2
    份，而該2 份互助會名單均有完會，且可佐證聲請人並無資
    力困難而拒絕繳交會款之情形，更甚者，告訴人李陳金鳳於
    與聲請人纏訟期間，均絕口不提聲請人也參加其起會的互助
    會均有完會之情形，是該互助會單對聲請人而言，確屬新證
    據」云云，聲請再審。惟上開告訴人李楊金鳳當會首之互助
    會單2 份，僅是李楊金鳳所召集之互助會，不論是否有完會
    ，均與聲請人無關。聲請人在該互助會有繳交互助會款，不
    能因此證明聲請人資力寬裕，而就其自己所召集之互助會不
    可能行使偽造準文書及詐欺取財之情形。自無從使原判決變
    更為無罪、免訴、免刑或輕於原判決所認罪名之判決，依上
    開說明，難認係屬「確實之新證據」，本件聲請人聲請再審
    為無理由，應予駁回。
據上論結，應依刑事訴訟法第434 條第1 項，裁定如主文。
中    華    民    國    99    年    7     月    29    日
                刑事第五庭    審判長法  官  曾永宗
                                    法  官  鍾宗霖
                                    法  官  任森銓
以上正本證明與原本無異。
如不服本裁定應於送達後5 日內向本院提出抗告狀。
中    華    民    國    99    年    7     月    29    日
                                    書記官  呂素珍

司法院資訊處製作；財團法人民間司法改革基金會備份。
